臺灣臺北地方法院刑事判決
111年度審訴字第1208號
公  訴  人  臺灣臺北地方檢察署檢察官
被      告  周郁婕





上列被告因詐欺等案件，經檢察官提起公訴（111年度偵字第108
32號），因被告於本院準備程序中就被訴事實為有罪之陳述，經
告知簡式審判程序意旨，並聽取公訴人及被告之意見後，由本院
合議庭裁定由受命法官獨任依簡式審判程序審理，判決如下：
    主  文
周郁婕犯如附表一編號1至2所示各罪，各處如附表一編號1至2「
宣告刑」欄所示之刑（含沒收）。應執行有期徒刑壹年肆月。
    事  實
一、周郁婕於民國111年2月間，瀏覽臉書「現領工作」社團徵才資訊，獲知真實姓名年籍不詳、臉書暱稱「林姿姿」、「沈」、LINE通訊軟體暱稱「蔡和興（阿興）」、「虎啊虎啊」、「小林」、「小五」之人（下合稱「林姿姿」等人）提供提領並轉交匯入款項之工作。周郁婕依其智識程度及社會生活通常經驗，可知在一般正常情況下，欲使用金融帳戶者當可自行申辦使用，並無有償委託他人代為提領並轉交匯入款項之必要。故「林姿姿」等人所述之工作內容顯不合理。是周郁婕可預見如受不詳人士之委託代為提領並轉交匯入款項，有極高之可能係從事提領並轉交被害人之受騙匯入款項，以遂行詐欺取財，遮斷資金流動軌跡，以掩飾、隱匿犯罪所得財物之目的；竟基於即使如此亦不違背其本意之不確定故意，與「林姿姿」等人及真實姓名年籍不詳者所組成之詐欺集團（下稱本案詐欺集團），共同意圖為自己或他人不法之所有，基於三人以上共同詐欺取財及共同洗錢之犯意聯絡，先由本案詐欺集團成員向附表一編號1至2所示被害人施用詐術，致渠等陷於錯誤，而依指示將受騙款項匯入指定帳戶（詐欺時日、詐欺手法、匯款時日、匯款金額及匯入帳戶，均詳如附表一編號1至2所示）。再由周郁婕持附表二編號1所示行動電話與本案詐欺集團成員聯繫，依指示提領上開被害人等之受騙匯入款（提領時地及提領金額，均詳如附表一編號1至2所示）；復依指示前往指定地點，將其提領之上開受騙款項扣除其報酬後之餘款全數交與擔任收水之本案詐欺集團成員，藉此製造金流斷點，以掩飾及隱匿詐欺所得財物之來源、去向及所在。周郁婕因此獲得如附表一編號1至2「犯罪所得」欄所示之金額。嗣經警於111年3月17日21時30分許，持臺灣臺北地方檢察署檢察官核發之拘票，在臺北市○○區○○路00號6樓603號房查獲周郁婕，並扣得如附表二編號1所示行動電話，始悉上情。
二、案經林美麗訴由臺北市政府警察局中山分局報告臺灣臺北地
    方檢察署檢察官偵查起訴。
    理  由
壹、程序部分：本案被告周郁婕所犯係死刑、無期徒刑、最輕本
    刑為3年以上有期徒刑以外之罪，且非高等法院管轄第一審
    案件之罪，其於本院準備程序中就被訴事實為有罪之陳述，
    由本院合議庭依刑事訴訟法第273條之1第1項之規定，裁定
    由受命法官獨任以簡式審判程序加以審理，且依同法第273
    條之2、第159條第2項規定，不適用傳聞法則有關限制證據
    能力之相關規定，合先敘明。
貳、實體部分：
一、上開事實，業據被告於警詢及偵查中、本院準備程序中及審
    理時均坦承不諱（見偵字卷第23至30頁、第159至160頁、第
    173至175頁，本院卷第51至52頁、第58至59頁、第61頁），
    並有附表三「相關證據名稱及其卷證出處」欄所示之補強證
    據可資佐證。
二、依上開補強證據，足見被告任意性之自白有相當之證據相佐
    ，且與事實相符，堪可採認為真。本案事證明確，被告有上
    揭事實欄所示犯行，洵堪認定，應予依法論罪科刑。
三、論罪科刑之依據：
  ㈠核被告就附表一編號1至2所為，均係犯刑法第339條之4第1項
    第2款之三人以上共同詐欺取財罪及洗錢防制法第14條第1項
    之洗錢罪。
　㈡被告與「林姿姿」等人及真實姓名年籍不詳之本案詐欺集團其他成員間，具犯意聯絡及行為分擔，應論以共同正犯。　
　㈢被告就附表一編號1至2所為，均係以一行為而觸犯上開數罪
    名，為想像競合犯，依刑法第55條規定，均從一重依刑法第
    339條之4第1項第2款之三人以上共同詐欺取財罪處斷。
　㈣被告就附表一編號1至2所為，犯意各別，行為互殊，應予分論併罰（共2罪）。
　㈤被告上開所為，均因屬想像競合犯，而均從一重論以三人以
    上共同詐欺取財罪，是無適用洗錢防制法第16條第2項偵審
    自白規定減輕其刑之餘地，併此敘明。
  ㈥爰以行為人之責任為基礎，審酌被告並無前科，此有臺灣高
    等法院被告前案紀錄表附卷可憑，素行尚可。惟其於本案詐
    欺集團中擔任提款車手之工作，不僅漠視他人財產權，且對
    社會治安造成相當之影響，應予非難；併參以被告犯後坦承
    犯行，就洗錢犯行亦均坦承不諱，依前揭罪數說明，被告之
    犯行均從一重論處三人以上共同詐欺取財罪，然就此部分想
    像競合輕罪得減刑部分，均依刑法第57條併予審酌之；併考
    量其已與被害人田碧蓮和解成立（見附表三編號1「和解情
    形」欄），另告訴人林美麗則來電表示不跟被告求償之意見
    ，此有本院公務電話紀錄附卷可佐（見本院卷第41頁）；兼
    衡被告於本案詐欺集團中擔任角色之涉案程度，犯罪所生損
    害；再審酌被告自述專科畢業之智識程度、待業中、未婚、
    需扶養母親之家庭生活經濟狀況（見本院卷第62頁）；暨其
    犯罪之動機、目的及手段等一切情狀，爰分別量處如主文所
    示之刑（即附表一編號1至2「宣告刑」欄所示），暨定其應
    執行之刑，以示懲儆。　
四、沒收部分：
  ㈠犯罪所得部分：
　 1、按刑法第38條之1第5項明定：犯罪所得已實際合法發還被
      害人者，不予宣告沒收或追徵。所謂實際合法發還，是指
      因犯罪而生民事或公法請求權已經被實現、履行之情形而
      言，不以發還扣押物予原權利人為限，其他如財產犯罪，
      行為人已依和解條件履行賠償損害之情形，亦屬之。申言
      之，犯罪所得一旦已實際發還或賠償被害人者，法院自無
      再予宣告沒收或追徵之必要；倘若行為人雖與被害人達成
      民事賠償和解，惟實際上並未將民事賠償和解金額給付被
      害人，或犯罪所得高於民事賠償和解金額者，法院對於未
      給付之和解金額或犯罪所得扣除和解金額之差額部分等未
      實際賠償之犯罪所得，自仍應諭知沒收或追徵（最高法院
      110年度台上字第1673號判決意旨可資參照）。
　 2、被告於提領款項後，即可依指示自提領款項抽取上游指示之報酬，每日約可獲得新臺幣（下同）2,000元至3,000元左右之報酬一節，業據被告於警詢及偵查中供承在卷（見偵字卷第28頁、第174頁），是依最有利於被告之認定，認定被告每日犯罪所得為2,000元，則未扣案如附表一編號1、2「犯罪所得」欄所示金額即被告各次犯行之犯罪所得。又被告固與附表一編號1所示被害人和解成立，惟尚未實際給付款項予上開被害人，且並未與附表一編號2所示告訴人和解或賠償其損失，按上說明，前揭犯罪所得均仍應依刑法第38條之1第1項前段、第3項規定沒收，並於全部或一部不能沒收或不宜執行沒收時，均追徵其價額。至被告日後若有賠付金額，檢察官於執行時應依規定扣除已實際賠償之金額，附此敘明。
　 3、至被告所提領如附表一編號1至2所示被害人之受騙款項經扣除前揭犯罪所得後之餘款，既已由被告全數交與本案詐欺集團成員，要難認屬被告所有之財物，爰不予宣告沒收，併此敘明。　
  ㈡供犯罪所用之物：
    扣案如附表二編號1所示行動電話，乃被告所有、供其為本案犯行時與本案詐欺集團聯絡使用等節，業據被告於警詢時供承在卷（見偵字卷第27頁），爰依刑法第38條第2項前段規定沒收。
據上論斷，應依刑事訴訟法第273條之1第1項、第299條第1項前
段，洗錢防制法第14條第1項，刑法第11條前段、第28條、第339
條之4第1項第2款、第55條、第51條第5款、第38條第2項前段、
第38條之1第1項前段、第3項，刑法施行法第1條之1第1項，判決
如主文。
本案經檢察官蔡偉逸提起公訴，檢察官劉文婷到庭執行職務。
中　　華　　民　　國　　111 　年　　7 　　月　　28　　日
　　　　　　　　　刑事第二十二庭法　官  葉詩佳
上正本證明與原本無異。 
如不服本判決應於收受送達後20日內向本院提出上訴書狀，並應
敘述具體理由；其未敘述上訴理由者，應於上訴期間屆滿後20日
內向本院補提理由書（均須按他造當事人之人數附繕本）「切勿
逕送上級法院」。告訴人或被害人如對於本判決不服者，應具備
理由請求檢察官上訴，其上訴期間之計算係以檢察官收受判決正
本之日期為準。 因疫情而遲誤不變期間，得向法院聲請回復原
狀。
                                書記官  巫佳蒨
中　　華　　民　　國　　111 　年　　7 　　月　　28　　日
附表一：　　　　　　　　　
編號 被害人 詐欺時日 詐欺手法 匯款時日（/匯款地點） 匯款金額（新臺幣） 匯入帳戶 提領時日（/提領地點） 提領金額（新臺幣） 犯罪所得（新臺幣） 宣告刑（含沒收）  1 田碧蓮 111年3月2日09時38分許 （起訴書所載「111年3月1日18時許」應予更正） 本案詐欺集團成員於左列時間起，假冒田碧蓮之姪子，致電田碧蓮佯稱：需借款云云，致田碧蓮陷於錯誤，而依其指示匯款如右所示。 111年3月2日 11時37分30秒 （/新竹市○區○○街000號臺灣中小企業銀行新竹分行臨櫃匯款） （起訴書所載「11時16分」應予更正） 10萬元 李政福申設之崙背郵局帳號00000000000000號帳戶 110年3月2日 ①12時54分13秒 ②12時55分46秒 （/臺北市○○區○○○路0段00號臺北長安郵局自動櫃員機） （起訴書所載「15時54至55分許」應予更正） ①6萬元 ②4萬元  2,000元 周郁婕犯三人以上共同詐欺取財罪，處有期徒刑壹年貳月。扣案如附表二編號1所示之物沒收；未扣案如附表一編號1「犯罪所得」欄所示金額沒收，於全部或一部不能沒收或不宜執行沒收時，追徵其價額。  2 林美麗 (提告) 111年3月4日10時許 （起訴書所載「111年3月3日21時許」應予更正） 本案詐欺集團成員於左列時間，假冒林美麗之姪子「庭暉」，致電林美麗佯稱：需借款云云，致林美麗陷於錯誤，而依其指示匯款如右所示。 111年3月4日 11時26分53秒 （/桃園市○○區○○路000號臺灣銀行建國分行臨櫃匯款） （起訴書所載「11時4分」應予更正） 15萬元 劉亮玉申設之臺北松山郵局帳號000000000000000號帳戶 （起訴書所載「00000000000000」應予更正） 111年3月4日 ①12時35分33秒 ②12時36分35秒 ③12時37分50秒 （/臺北市○○區○○○路00號臺北中崙郵局自動櫃員機） ①6萬元 ②6萬元 ③3萬元  2,000元 周郁婕犯三人以上共同詐欺取財罪，處有期徒刑壹年參月。扣案如附表二編號1所示之物沒收；未扣案如附表一編號2「犯罪所得」欄所示金額沒收，於全部或一部不能沒收或不宜執行沒收時，追徵其價額。 
附表二：
編號 物品名稱 備註 1 OPPO廠牌、A74型號、銀色之行動電話1支（IMEI：000000000000000號、000000000000000號，門號0000000000） ①臺北市政府警察局中山分局扣押物品目錄表（見偵字卷第37頁） ②臺灣臺北地方檢察署111年度綠字第1026號扣押物品清單（見偵字卷第187頁）　 ③本院111年度刑保字第1345號扣押物品清單（見本院卷第37頁）　 
附表三：
編號 被害人 相關證據名稱及其卷證出處 和解情形  1 田碧蓮 1、證人即被害人田碧蓮於警詢中之證述（見偵字卷第105至107頁）。 2、內政部警政署反詐騙諮詢專線紀錄表（見偵字卷第115至117頁）。 3、新竹市警察局第二分局東勢派出所受理詐騙帳戶通報警示簡便格式表、受（處）理案件證明單（見偵字卷第111頁、第119頁）。 4、165專線協請金融機構暫行圈存疑似詐騙款項陳報單（見偵字卷第109頁）。 5、金融機構聯防機制通報單（見偵字卷第113頁）。 6、對話紀錄翻拍照片（見偵字卷第79至101頁、第123頁）。 7、臺灣中小企業銀行匯款單影本（見偵字卷第121頁）。 8、崙背郵局帳戶客戶歷史交易清單（見偵字卷第63頁）。 9、監視器錄影畫面截圖（見偵字卷第67頁）。 10、扣案如附表二編號1所示之物。　  被告應給付被害人田碧蓮新臺幣（下同）10萬元，給付方式如下：自民國111年8月起，按月於每月10日以前給付5,000元至全部清償完畢為止，如有一期未履行，視為全部到期（以上款項逕匯入上開被害人指定之帳戶）等節，有本院調解筆錄附卷可稽（見本院卷第67頁）。  2 林美麗 (提告) 1、證人即告訴人林美麗於警詢中之證述（見偵字卷第135至141頁）。 2、桃園市政府警察局平鎮分局建安派出所陳報單、受理各類案件紀錄表、受（處）理案件證明單、受理詐騙帳戶通報警示簡便格式表（見偵字卷第129至133頁、第149頁）。 3、金融機構聯防機制通報單（見偵字卷第151頁）。 4、對話紀錄翻拍照片暨通聯紀錄截圖（見偵字卷第79至101頁、第153頁）。 5、臺灣銀行匯款申請書⑵回條聯影本、存摺封面及內頁影本（見偵字卷第143至147頁）。 6、松山郵局帳戶交易明細（見偵字卷第65頁）。 7、監視器錄影畫面截圖（見偵字卷第67至69頁）。 8、扣案如附表二編號1所示之物。　 未和解 
附錄本案所犯法條：
洗錢防制法第14條
有第二條各款所列洗錢行為者，處7年以下有期徒刑，併科新臺
幣5百萬元以下罰金。
前項之未遂犯罰之。
前二項情形，不得科以超過其特定犯罪所定最重本刑之刑。
中華民國刑法第339條之4
犯第339條詐欺罪而有下列情形之一者，處1年以上7年以下有期
徒刑，得併科1百萬元以下罰金：
一、冒用政府機關或公務員名義犯之。
二、三人以上共同犯之。
三、以廣播電視、電子通訊、網際網路或其他媒體等傳播工具，
    對公眾散布而犯之。
前項之未遂犯罰之。